【裁判字號】    92,訴,2350
【裁判日期】    921003
【裁判案由】    債務人異議之訴
【裁判全文】
臺灣臺中地方法院民事判決  九十二年度訴字第二三五０號
    原      告  甲○○
    訴訟代理人  陳賜良律師
    被      告  乙○○
右當事人間債務人異議之訴事件，於中華民國九十二年九月十九日言詞辯論終結，本
院判決如左：
    主    文
原告之訴駁回。
訴訟費用由原告負擔。
    事    實
甲、原告方面：
壹、聲明：
一、鈞院九十二年度民執寅字第三０二五一號強制執行事件，所為之強制執行程序應
    予撤銷。
二、訴訟費用由被告負擔。
貳、陳述：原告因購買土地積欠被告新台幣（下同）一百四十三萬八千五百元，交付
    本票三紙予被告，被告持如附表編號一、二之本票聲請強制執行（金額一百二十
    三萬八千五百元），惟訴外人即兩造之父王欽容認不合理，乃於九十一年十月二
    十九日，聲明其前所贈與被告之財產，應就上開數額扣給原告，即被告就上開贈
    與財產，負有免除原告對被告所負上開債務之義務，原告主張基於王欽容之上開
    聲明已對被告取得同額之債權，爰依法行使抵銷權，抵銷被告就本件強制執行所
    聲請執行之一百二十三萬八千五百元債權，系爭聲請強制執之票據債權，業經抵
    銷即不存在，爰依強制執行法第十四條規定，提起本件債務人異議之訴。
參、證據：提出合作興建契約書一份、聲明書一份為證。
乙、被告方面：
壹、聲明：駁回原告之訴。
貳、陳述：訴外人王欽容之聲明書被告未曾同意，其僅為王欽容個人聲明對被告不生
    效力。原告對被告沒有債權可供抵銷。
參、證據：提出借據、委託書、授信約定書各一份為證。
丙、本院依職權調閱本院九十二年度執字第三０二五一號強制執行卷宗。
    理    由
一、本件原告主張：原告因購買土地積欠被告一百四十三萬八千五百元，交付本票三
    紙予被告，被告持如附表編號一、二之本票聲請強制執行（金額一百二十三萬八
    千五百元），為被告所不爭執，且經本院依職權調閱上開九十二年度執字第三０
    二五一號強制執行卷宗，查核屬實，且被告業已聲請法院對原告所有坐落台中市
    北屯區○○段三九六地土地及其上建號三五號建物為查封之行為，亦有台中市中
    正地政事務所查封登記函一份在卷可參，自堪信為真實。
二、又原告主張其依訴外人王欽容九十一年十月二十九日聲明書，業已對被告取得一
    百四十三萬八千五百元之債權，可供與前述被告所有之票款債權抵銷，且其已為
    抵銷之意思表示云云，惟此為被告所否認，並辯稱其未同意王欽容之聲明內容，
    該聲明書對其不生效力等語。經查：原告所提之九十一年十月二十九日王欽容聲
    明書，被告已否認其效力，且依該聲明書之記載：「立聲明書人王欽容，茲因本
    人業經於民國八十七年四月六日，將本人所有全部財產分產分別依該分產契約約
    定明分贈與長子乙○○及次子甲○○，之後甲○○因受王永儒之騙，其被騙事實
    過程如甲○○民國九十年八月二十三日台中郵局第六四五八號存證信函所述，依
    乙○○與甲○○九十年三月一日所定不動產買賣契約書及其他互易之約定，甲○
    ○雖有需再行支付乙○○新台幣一百四十三餘萬元，然基於其互換乃由於乙○○
    之施詐，茲本人認不公平，爰特聲明甲○○應再給付之一百四十三餘萬元，乙○
    ○應自本人贈予其之財產中扣給甲○○，即本人贈與乙○○之財產負有乙○○應
    免除甲○○債務之負擔，乙○○若未免除甲○○上述債務，本人贈與乙○○之財
    產之贈與行為，即應撤銷，返還本人，本人並再轉贈予甲○○，特此聲明。」，
    按附負擔之贈與，係使受贈人負一定給付義務之贈與。即贈與人於贈與時對受贈
    人特別要約履行一定義務作為負擔之贈與。本件訴外人王欽容業於八十七年四月
    六日對兩造為贈與行為，且當時之贈與既未附負擔，則當時之贈與即非屬附負擔
    之贈與，應可認定。是依上開聲明書記載之內容觀之，其乃王欽容要求被告免除
    前述原告對被告所負債務之意思表示，應屬要約之一種，原告不因該聲明即對被
    告取得債權，況該要約業經被告到庭明示拒絕承諾，該意思表示對被告不生效力
    ，被告自不因該聲明書所載之要約，而對原告負有免除債務之義務，是原告主張
    其因該聲明書，即對被告取得一百四十三萬八千五百元之債權，顯無可採。原告
    對被告既無其主張之債權可供抵銷，其主張被告聲請強制執行之執行名義所載之
    債權，業經其為抵銷之行為而消滅，其得對被告主張異議權，實無可採。
三、按強制執行法第十四條第二項固規定，「執行名義無確定判決同一之效力者，於
    執行名義成立前，如有債權不成立或消滅或妨礙債權人請求之事由發生，債務人
    亦得於強制執行程序終結前提起異議之訴。」，惟本院九十二年度執字第三０二
    五一號被告與原告間給付票款強制執行事件，被告所據以聲請強制執行之債權確
    屬存在，原告既無強制執行法第十四條第二項規定之異議事由，從而，其訴請撤
    銷本院九十二年度執字第三０二五一號之強制執行程序，於法不合，應予駁回。
四、據上論結，本件原告之訴為無理由，依民事訴訟法第七十八條，判決如主文。
中      華      民      國    九十二    年      十      月      三    日
                                  臺灣臺中地方法院民事第三庭
~B法      官  王金洲
右為正本，係照原本作成。
如對本判決上訴，須於判決送達後廿日內向本院提出上訴狀（須附繕本）。
中      華      民      國    九十二    年      十      月      三    日
~B法院書記官
附表
編號  金    額  票        號  發票日    到期日  發票人
 一   一百萬元  000000  00/03/01  未載    甲○○
 二   二十三萬  000000  00/03/01  未載    甲○○
      八千五百
      元
（以下空白）


司法院資訊處製作；財團法人民間司法改革基金會備份。
